## =====================================================
# Równanie Lotki-Volterry 
## Model drapie¿nik-ofiara
## =====================================================

### Jest to nieliniowy uk³ad równañ ró¿niczkowych pierwszego stopnia zaproponowany w 1926 przez Vito Volterrê do opisu populacji ryb od³awianych w Morzu Adriatyckim. Niezale¿nie od Volterry równowa¿ne równania do opisu oscylacji stê¿eñ substancji w hipotetycznej reakcji chemicznej otrzyma³ Alfred James Lotka w 1920 roku.

###Równanie Lotki-Voltery stanowi model uk³adów dynamicznych wystêpuj¹cych w ekosystemach (np. w symulacji zachowania populacji ofiar i drapie¿ników).

#1.
##Rozwi¹zanie dla pierwszych parametrów
####od 1 do 1000 z krokiem 1


```{r eval = TRUE,  message = FALSE}
library(deSolve) #za³¹cza bliblioteke ode
vollot <- function(Time, State, Pars) {
  with(as.list(c(State, Pars)), {
    
    
    dOfiara        <-  (rGrow * (1 - Ofiara/K) - rIng  * Drapieznik) * Ofiara
    dDrapieznik    <-  (rIng  * Ofiara *  assEff - rMort) * Drapieznik
    
    
    
    return(list(c(dOfiara, dDrapieznik)))
   })
}
#parametry
pars  <- c(rIng   = 0.2,    # tempo przyswajania(pokarmu)
           rGrow  = 1.0,    # tempo wzrostu/przyrostu zwierzyny (ofiar)
           rMort  = 0.2 ,   # wskaŸnik œmeirtelnoœci drapie¿ników
           assEff = 0.5,    # wydajnoœæ przyswajania (czêœæ pokarmu faktycznie przetwarzana przez organizm na energie)
           K      = 10)     # pojemnoœæ œrodowiska (maksymalna populacja jak¹ mog¹ utrzymaæ zasoby danego ekosystemu)

yini  <- c(Ofiara = 1, Drapieznik = 2) #stan poczatkowy
times <- seq(0, 1000, by = 1)
out   <- ode(yini, times, vollot, pars)
summary(out) #tabelka-zestawienie wartoœci minmalnych, maksymalnych mediany itd.

## Rysowanie Wykresu
plot(out)

## specyfikacje, legenda, dwa wykresy na jednym
matplot(out[ , 1], out[ , 2:3], type = "l", xlab = "Czas", ylab = "Liczebnosc",
        main = "Lotka-Volterra", lwd = 2)
legend("topright", c("Ofiara", "Drapieznik"), col = 1:2, lty = 1:2)
out #przyk³adowa macierz zagadnienia
```


##-----
#2.
##Powtóreczka dla tych samych danych
#### od 1 do 100 z krokiem 0.1
##-----

```{r eval = TRUE}  
#informacja, ¿e to jest kod w R :) 

library(deSolve)
LVmod <- function(Time, State, Pars) {
  with(as.list(c(State, Pars)), {
   
    
    dOfiara        <-  (rGrow * (1 - Ofiara/K) - rIng  * Drapieznik) * Ofiara
    dDrapieznik    <-  (rIng  * Ofiara *  assEff - rMort) * Drapieznik
  
    
    return(list(c(dOfiara, dDrapieznik)))
   })
}

pars  <- c(rIng   = 0.2,    
           rGrow  = 1.0,    
           rMort  = 0.2 ,   
           assEff = 0.5,   
           K      = 10)     

yini  <- c(Ofiara = 1, Drapieznik = 2)
times <- seq(0, 100, by = 0.1)
out   <- ode(yini, times, LVmod, pars)
summary(out)

plot(out)

matplot(out[ , 1], out[ , 2:3], type = "l", xlab = "Czas", ylab = "Liczebnosc",
        main = "Lotka-Volterra", lwd = 2)
legend("topright", c("Ofiara", "Drapieznik"), col = 1:2, lty = 1:2)
```

##-----------------------------------------------------
#3.
##Dla danych:
### 0.8   tempo przyswajania(pokarmu)
### 2.0   tempo wzrostu/przyrostu zwierzyny (ofiar)
### 0.4   wskaŸnik œmeirtelnoœci drapie¿ników
### 0.8   wydajnoœæ przyswajania (czêœæ pokarmu faktycznie przetwarzana przez organizm na energie)
### 100   pojemnoœæ œrodowiska (maksymalna populacja jak¹ mog¹ utrzymaæ zasoby danego ekosystemu)
##-----------------------------------------------------

```{r eval = TRUE, echo = FALSE} 
#informacja, ¿e to jest kod w R :) 
#powtóreczka dla innych danych
library(deSolve)
LVmod <- function(Time, State, Pars) {
  with(as.list(c(State, Pars)), {
   
    
    dOfiara        <-  (rGrow * (1 - Ofiara/K) - rIng  * Drapieznik) * Ofiara
    dDrapieznik    <-  (rIng  * Ofiara *  assEff - rMort) * Drapieznik
    
  
    return(list(c(dOfiara, dDrapieznik)))
   })
}

pars  <- c(rIng   = 0.8,    
           rGrow  = 2.0,    
           rMort  = 0.4 ,   
           assEff = 0.8,    
           K      = 100)     

yini  <- c(Ofiara = 1, Drapieznik = 2)
times <- seq(0, 100, by = 0.1)
out   <- ode(yini, times, LVmod, pars)
summary(out)

plot(out)

matplot(out[ , 1], out[ , 2:3], type = "l", xlab = "Czas", ylab = "Liczebnosc",
        main = "Lotka-Volterra", lwd = 2)
legend("topright", c("Ofiara", "Drapieznik"), col = 1:2, lty = 1:2)
```

##-----------------------------------------------------
#4.
##Dla danych:
### 0.8   tempo przyswajania(pokarmu)
### 2.0   tempo wzrostu/przyrostu zwierzyny (ofiar)
### 0.4   wskaŸnik œmeirtelnoœci drapie¿ników
### 0.8   wydajnoœæ przyswajania (czêœæ pokarmu faktycznie przetwarzana przez organizm na energie)
### 100   pojemnoœæ œrodowiska (maksymalna populacja jak¹ mog¹ utrzymaæ zasoby danego ekosystemu)
##-----------------------------------------------------

```{r eval = TRUE, echo = FALSE} 
#informacja, ¿e to jest kod w R :) 
#powtóreczka dla innych danych
library(deSolve)
LVmod <- function(Time, State, Pars) {
  with(as.list(c(State, Pars)), {
   
    
    dOfiara        <-  (rGrow * (1 - Ofiara/K) - rIng  * Drapieznik) * Ofiara
    dDrapieznik    <-  (rIng  * Ofiara *  assEff - rMort) * Drapieznik
  
    
    return(list(c(dOfiara, dDrapieznik)))
   })
}

pars  <- c(rIng   = 0.2,    
           rGrow  = 1.0,    
           rMort  = 0.2 ,   
           assEff = 0.5,   
           K      = 10)     

yini  <- c(Ofiara = 1, Drapieznik = 2)
times <- seq(0, 100, by = 0.1)
out   <- ode(yini, times, LVmod, pars)
summary(out)

plot(out)

matplot(out[ , 1], out[ , 2:3], type = "l", xlab = "Czas", ylab = "Liczebnosc",
        main = "Lotka-Volterra", lwd = 2)
legend("topright", c("Ofiara", "Drapieznik"), col = 1:2, lty = 1:2)
```

##-----------------------------------------------------
#5.
##Dla danych:
### 0.8   tempo przyswajania(pokarmu)
### 2.0   tempo wzrostu/przyrostu zwierzyny (ofiar)
### 0.4   wskaŸnik œmeirtelnoœci drapie¿ników
### 0.8   wydajnoœæ przyswajania (czêœæ pokarmu faktycznie przetwarzana przez organizm na energie)
### 100   pojemnoœæ œrodowiska (maksymalna populacja jak¹ mog¹ utrzymaæ zasoby danego ekosystemu)
##-----------------------------------------------------

```{r eval = TRUE, echo = FALSE} 
#informacja, ¿e to jest kod w R :) 
#powtóreczka dla innych danych
library(deSolve)
LVmod <- function(Time, State, Pars) {
  with(as.list(c(State, Pars)), {
   
    
    dOfiara        <-  (rGrow * (1 - Ofiara/K) - rIng  * Drapieznik) * Ofiara
    dDrapieznik    <-  (rIng  * Ofiara *  assEff - rMort) * Drapieznik
    
  
    return(list(c(dOfiara, dDrapieznik)))
   })
}

pars  <- c(rIng   = 0.8,    
           rGrow  = 10.0,    
           rMort  = 1.2 ,   
           assEff = 1.0,    
           K      = 100)     

yini  <- c(Ofiara = 1, Drapieznik = 2)
times <- seq(0, 100, by = 0.1)
out   <- ode(yini, times, LVmod, pars)
summary(out)

plot(out)

matplot(out[ , 1], out[ , 2:3], type = "l", xlab = "Czas", ylab = "Liczebnosc",
        main = "Lotka-Volterra", lwd = 2)
legend("topright", c("Ofiara", "Drapieznik"), col = 1:2, lty = 1:2)
```

##-----------------------------------------------------
#6.
##Dla danych:
### 0.8   tempo przyswajania(pokarmu)
### 2.0   tempo wzrostu/przyrostu zwierzyny (ofiar)
### 0.4   wskaŸnik œmeirtelnoœci drapie¿ników
### 0.8   wydajnoœæ przyswajania (czêœæ pokarmu faktycznie przetwarzana przez organizm na energie)
### 100   pojemnoœæ œrodowiska (maksymalna populacja jak¹ mog¹ utrzymaæ zasoby danego ekosystemu)
##-----------------------------------------------------

```{r eval = TRUE, echo = FALSE} 
#informacja, ¿e to jest kod w R :) 
#powtóreczka dla innych danych
library(deSolve)
LVmod <- function(Time, State, Pars) {
  with(as.list(c(State, Pars)), {
   
    
    dOfiara        <-  (rGrow * (1 - Ofiara/K) - rIng  * Drapieznik) * Ofiara
    dDrapieznik    <-  (rIng  * Ofiara *  assEff - rMort) * Drapieznik
    
  
    return(list(c(dOfiara, dDrapieznik)))
   })
}

pars  <- c(rIng   = 0.1,    
           rGrow  = 2.0,    
           rMort  = 4.4 ,   
           assEff = 8.0,    
           K      = 100)     

yini  <- c(Ofiara = 1, Drapieznik = 2)
times <- seq(0, 100, by = 0.1)
out   <- ode(yini, times, LVmod, pars)
summary(out)

plot(out)

matplot(out[ , 1], out[ , 2:3], type = "l", xlab = "Czas", ylab = "Liczebnosc",
        main = "Lotka-Volterra", lwd = 2)
legend("topright", c("Ofiara", "Drapieznik"), col = 1:2, lty = 1:2)
```